臺灣臺北地方法院刑事判決　　　　　　 96年度易緝字第201號
公　訴　人　臺灣臺北地方法院檢察署檢察官
被　　　告　甲○○
　　　　　　　　　　（現因另案於臺灣雲林第二監獄執行中）
上列被告因偽造文書等案件，經檢察官提起公訴（95年度偵字第
16901 號）後，聲請改依協商程序而為判決，經本院合議庭裁定
由受命法官獨任行簡式審判程序，並改依協商程序而為判決，玆
判決如下：
    主  文
甲○○行使偽造私文書，足以生損害於公眾及他人，累犯，處有
期徒刑肆月，如易科罰金，以銀元參佰元即新臺幣玖佰元折算壹
日，減為有期徒刑貳月，如易科罰金，以銀元參佰元即新臺幣玖
佰元折算壹日。
內政部警政署國道公路警察局舉發違反道路交通管理事件通知單
（公警局交字第Z00000000 號）上收受通知聯者簽章欄內偽造之
「乙○○」署押（含通知聯及存根聯、移送聯上由通知聯複寫部
分之署押各壹枚）共參枚、切結書立切結書人欄下偽造之「乙○
○」署名壹枚均沒收。
    事實及理由
一事實概要：甲○○前因侵占案件，經臺灣雲林地方法院以八十
  八年度易字第八四七號判決判處有期徒刑一年，民國九十年十
  二月二十五日縮短刑期期滿執行完畢。竟於九十二年七月十六
  日下午十一點四十九分駕駛車號P6-0093 號自小客車行經國道
  三號公路南向二十五公里處（臺北縣新店市轄內），因違規超
  速為警取締時，為規避刑責，自稱係乙○○，並於內政部警政
  署國道公路警察局舉發違反道路交通管理事件通知單（公警局
  交字第Z00000000 號，下稱舉發通知單）收受通知聯者簽章欄
  內偽造「乙○○」簽名一枚，並複寫於存根聯及移送聯上（合
  計三枚），表示收受該舉發通知單之意，及於切結書立切結書
  人欄下偽造「乙○○」之簽名一枚，表示領有合格駕駛執照之
  意，而偽造前述舉發通知單及切結書，並交付於詢問之警員收
  執而行使之，足以生損害於國道公路警察局取締違規對象之正
  確性，及足以使乙○○有受行政處罰之虞之損害。
二證據名稱
(一)被告甲○○之自白。
(二)證人乙○○、余添進之證述。
(三)舉發通知單（公警局交字第Z00000000 號）移送聯及切結書各
  一份。
(四)內政部警政署刑事警察局九十五年二月二十二日刑紋字第0950
  026814號鑑驗書一份。
三論罪科刑之依據
(一)新舊法比較：被告行為後，刑法已於九十四年二月二日修正公
  布，並於九十五年七月一日施行，修正後第二條第一項規定：
  「行為後法律有變更者，適用行為時之法律。但行為後之法律
  有利於行為人者，適用最有利於行為人之法律。」此項修正乃
  為符合刑法第一條罪刑法定主義之要求，貫徹法律禁止溯及既
  往原則，屬規範行為後法律變更所生新舊法律比較適用之準據
  法，應逕適用修正後刑法第二條決定新舊法之適用，先予敘明
  。又關於刑法修正後之新舊法比較，應就罪刑有關之一切情形
  ，綜其全部罪刑之結果而為比較，最高法院九十五年五月二十
  三日著有九十五年度第八次刑庭會議決議可參。茲就新舊法之
  比較適用依序說明如下：
(1)累犯：修正前刑法第四十七條之規定，行為人受徒刑執行完畢
  後五年內再犯有期徒刑以上之罪，即構成累犯，修正後刑法第
  四十七條第一項則以出於故意再犯有期徒刑以上之罪者始構成
  ，修正後之累犯範圍已有所減縮及擴張，自屬科刑規範事項之
  變更。被告所為本件犯行乃基於故意所為，不論依修正前、後
  之規定，均構成累犯，對被告而言並無有利不利之情形，應依
  刑法第二條第一項前段，適用行為時之法律。
(2)易科罰金之折算標準：被告行為時之刑法第四十一條第一項前
  段規定：「犯最重本刑為五年以下有期徒刑以下之刑之罪，而
  受六個月以下有期徒刑或拘役之宣告，因身體、教育、職業、
  家庭之關係或其他正當事由，執行顯有困難者，得以一元以上
  三元以下折算一日，易科罰金。」被告行為時之易科罰金折算
  標準，依修正前罰金罰鍰提高標準條例第二條前段（現已刪除
  ）規定，係就其原定數額提高為一百倍折算一日，則本件被告
  行為時之易科罰金折算標準，應以銀元一百元至三百元折算一
  日，經折算為新臺幣後，應以新臺幣三百元至九百元折算為一
  日。惟九十五年七月一日施行之刑法第四十一條第一項前段規
  定：「犯最重本刑為五年以下有期徒刑以下之刑之罪，而受六
  個月以下有期徒刑或拘役之宣告者，得以新臺幣一千元、二千
  元或三千元折算一日，易科罰金。」，經比較修正前後易科罰
  金折算標準，以舊法較有利被告。
(3)綜合上述各條文修正前後之比較，行為時之法律較有利於行為
  人，依刑法第二條第一項前段之規定，應整體適用被告行為時
  即修正前刑法之規定。
(二)核被告所為，係犯刑法第二百十六條、第二百十條行使偽造私
  文書罪，其偽造署押為偽造私文書之部分行為，偽造之低度行
  為為行使之高度行為吸收，均不另論罪，其先後於舉發通知單
  及切結書簽寫乙○○姓名之行為，均於同一時間、場所，依一
  般社會觀念言，此數次行為並無時間間斷，事實上有不可分離
  之密接關係，應為一個行為之持續動作，屬接續犯。公訴意旨
  雖僅論及行使偽造舉發通知單之行為，惟其行使偽造切結書之
  行為既與行偽造舉發通知單之行為屬一罪關係，本院自得予以
  審理。另舉發通知單共三聯及切結書係被告偽造私文書所得之
  物，業經被告行使而提出於警員，已非屬被告所有，不得諭知
  沒收，惟舉發通知單收受通知聯者簽章欄內偽造之「乙○○」
  簽名共三枚及切結書立切結書人欄下偽造「乙○○」之簽名一
  枚，不問屬於犯人與否，均依刑法第二百十九條規定沒收之。
  另被告之犯罪合於中華民國九十六年罪犯減刑條例第二條第一
  項第三款之規定，應將宣告刑予以
　減刑，並諭知易科罰金之折算標準。
四本件被告所犯為死刑、無期徒刑、最輕本刑三年以上有期徒刑
  以外之罪，亦非高等法院管轄第一審之案件，其於本院行準備
  程序時並就被訴事實為有罪之陳述，經聽取檢察官及被告之意
  見後，依刑事訴訟法第二百七十三條之一第一項之規定，由本
  院合議庭裁定本件改依簡式審判程序，並由受命法官獨任進行
  審理。又本件經檢察官與被告於審判外達成協商之合意（合意
  內容如主文所示），由檢察官聲請改依協商程序而為判決，本
  院依刑事訴訟法第四百五十五條之二第一項、第四百五十五條
  之四第二項，改依協商程序，且不經言詞辯論，於協商合意範
  圍內為協商判決。
五適用之法條：刑事訴訟法第二百七十三條之一第一項、第四百
  五十五條之二第一項、第四百五十五條之四第二項、第四百五
  十五條之八、第四百五十四條第一項，刑法第二條第一項前段
  、第二百十六條、第二百十條、第二百十九條，修正前刑法第
  四十七條第一項、第四十一條第一項前段，中華民國九十六年
  罪犯減刑條例第二條第一項第三款、第七條、第九條。
六本判決除有刑事訴訟法第四百五十五條之四第一項第一款、第
  二款、第四款、第六款、第七款所定情形之一，或違反同條第
  二項規定者外，不得上訴。如有前述情形而不服本判決，應於
  判決送達後十日內，向本院提出上訴狀。
本案經檢察官侯靜雯到庭執行職務
中　　華　　民　　國　　96　　年　　12　　月　　28　　日
　　　　　　　　　刑事第十五庭  法　官　邱蓮華
上正本證明與原本無異。
如不服本判決，應於送達後10日內，向本院提出上訴狀。
　　　　　　　　　　　　　　　　書記官　王黎輝
中　　華　　民　　國　　96　　年　　12　　月　　31　　日
附錄論罪科刑之依據
刑法第210條
偽造、變造私文書，足以生損害於公眾或他人者，處5年以下有
期徒刑。
刑法第216條
行使第210條至第215條之文書者，依偽造、變造文書或登載不實
事項或使登載不實事項之規定處斷。
